最高法院刑事判決　　　　　　九十四年度台上字第一七五五號
　　上　訴　人　甲○○
　　　　　　　　　　　　2巷2.
　　　　　　　　　　　　在押.
上列上訴人因違反毒品危害防制條例案件，不服台灣高等法院台
中分院中華民國九十四年一月十九日第二審判決（九十三年度上
重訴字第二九號，起訴案號：台灣彰化地方法院檢察署九十二年
度偵字第七九五七、九０七四號，九十三年度偵字第四三六號）
，提起上訴，本院判決如下：
    主  文
原判決撤銷，發回台灣高等法院台中分院。
    理  由
本件原判決認定上訴人甲○○與王河來（另案由檢察官通緝中）
係朋友關係。二人均明知海洛因業經公告列為毒品危害防制條例
第二條第二項第一款之第一級毒品，且係行政院依法公告之管制
進出口物品，不得持有、運輸、販賣及私運進口。詎竟共同基於
運輸、走私第一級毒品海洛因進入台灣地區之犯意聯絡，先由上
訴人於民國九十二年十月初某日，提供其不知情之友人黃永存所
經營位於彰化縣埔鹽鄉○○村○○路○段三一三號之「譽晟通訊
行」，及不知情之施漢修位於彰化縣埔鹽鄉○○村○○路六之十
三號之工廠等資料予王河來，作為走私包裹之收件處所；再由王
河來透過管道，在柬埔寨國安排將其所有海洛因以塑膠袋裝成三
十六包，鋪平後黏貼於如原判決附表一所示之每一精裝書籍封皮
背後，再以紙貼覆掩飾，使外觀與正常書籍無異，再分裝入二個
紙箱內，並於紙箱上分別書明收件人為蔡東昌、收件地址為台灣
省彰化縣埔鹽鄉○○村○○路○段三一三號，及收件人為張士成
、收件地址為台灣省彰化縣埔鹽鄉○○村○○路六之十三號，透
過國際郵件快捷運送方式，利用不知情之郵務人員，將第一級毒
品海洛因運輸寄抵國內。上訴人平時即以其所有之門號「000
0000000」行動電話與王河來聯絡，王河來另於九十二年
十月二日交付他人名義之0000000000之行動電話預付
卡交給上訴人，並在通訊錄內輸入其於同日所申辦名為「和平」
及「某」之電話號碼，言明上訴人可透過「和平」及「某」之電
話號碼與王河來連繫。二人於九十二年十月初經多次連繫並分別
向郵局查詢包裹運送情形後，得悉上開二件包裹預計於九十二年
十月九日寄達前述處所，上訴人即於該日上午前往「譽晟通訊行
」等候，但因未等候到包裹，乃請求黃永存代為收受前開包裹，
並將王河來事前所交付於不詳時地以不詳方法偽造之「蔡東昌」
印章一枚轉交黃永存。嗣於同年十月十二日上午七時左右，彰化
郵局將上開二件包裹送抵溪湖郵局，由不知情之郵差王順行負責
遞送，或因送達處所無其人或因「譽晟通訊行」尚未開門營業而
未送達。王順行乃於同日十時十八分左右，再至「譽晟通訊行」
遞交前開收件人為蔡東昌之包裹一件，王順行並詢問黃永存是否
認識張士成之人，黃永存乃去電詢問上訴人，上訴人接獲黃永存
來電後，即駕車攜帶王河來事前所交付於不詳時地以不詳方法偽
造之「張士成」印章一枚前往「譽晟通訊行」。但王順行不願等
候，黃永存乃將蔡東昌之印章接續蓋於溪湖郵局九十二年十月十
二日編號第三六一七三、三六一七四號之快捷郵件投遞存查聯上
，上訴人即以此方式，利用不知情之黃永存偽造「蔡東昌」印文
共二枚，而收受前開二件包裹，足以生損害於蔡東昌。嗣於同日
上午十一時三十分左右，上訴人在黃永存處取得包裹並步出「譽
晟通訊行」準備離開之際，即被當場查獲，並扣得放置書籍之紙
箱二個、如原判決附表一所示之書籍十八本、書籍中所夾藏之第
一級毒品海洛因三十六包（合計淨重二千五百二十九點七二公克
、純質淨重二千零四十六點五四公克、空包裝袋合計重二百九十
七點五八公克）及偽造「張士成」、「蔡東昌」印章各一枚，暨
上訴人與王河來聯絡運輸海洛因所使用之0000000000
、0000000000諾基亞牌行動電話二支等情。因而將第
一審判決撤銷，改判依想像競合及牽連關係從一重論處上訴人共
同運輸第一級毒品罪刑，固非無見。
惟查：(一)按法院採為判決基礎之證據，依法應於辯論終結前踐行
調查程序，並予被告以辯解之機會，否則未經踐行調查程序，遽
採為論罪之證據，自屬違法。原判決採取證人王許瓊、王孟元、
王順行於法務部調查局彰化縣調查站及偵查中之供述，及扣案之
第一級毒品海洛因、劉建軍製作之清查分析一覽表、門號000
0000000諾基亞牌行動電話一支為論處上訴人罪刑之證據
。但依據原審審判筆錄之記載，前揭證據資料並未於審判期日踐
行調查程序，予上訴人以辯解之機會，遽採為論罪之依據，自屬
於法有違。(二)原判決認定郵差王順行至「譽晟通訊行」遞送蔡東
昌之包裹時，得知另一「張士成」之包裹為黃永存朋友所有，正
由上訴人攜帶印章前來領取。惟王順行不願久候，黃永存乃將蔡
東昌之印章接續蓋於溪湖郵局九十二年十月十二日編號第三六一
七三、三六一七四號之快捷郵件投遞存查聯上，上訴人即以此方
式，利用不知情之黃永存偽造「蔡東昌」印文共二枚，而收受前
開二件包裹，足以生損害於蔡東昌等情。但依據卷所附之該二張
快捷郵件投遞存查聯之記載（見原審卷第一六二至一六四頁），
從其形式上觀之，似屬收據性質之私文書。上訴人利用黃永存偽
造蔡東昌名義之快捷郵件投遞存查聯，是否應成立刑法第二百十
條之偽造私文書罪？原審未詳加調查審認，並於事實欄內為明白
記載，資為適用法律之基礎，自屬於法有違。上訴意旨執以指摘
原判決不當，非無理由，應認有發回更審之原因。
據上論結，應依刑事訴訟法第三百九十七條、第四百零一條，判
決如主文。
中　　華　　民　　國　九十四　年　　四　　月　　八　　日
                      最高法院刑事第十一庭
                          審判長法官  洪　清　江
                                法官  石　木　欽
                                法官  李　伯　道
                                法官  韓　金　秀
                                法官  林　勤　純
      本件正本證明與原本無異
                                      書  記  官
中　　華　　民　　國　九十四　年　　四　　月　十五　　日
                                                    Ｒ
